最高法院民事判決                                    八十八年度台再字第二號
    再 審原 告  甲○○
    訴訟代理人  呂思家律師
    再 審被 告  乙○○
右當事人間請求清償借款等事件，再審原告對於中華民國八十七年八月二十八日本院
判決（八十七年度台再字第九八號），提起再審之訴，本院判決如左：
    主  文
再審之訴駁回。
再審訴訟費用由再審原告負擔。
    理  由
本件再審原告主張本院八十七年度台再字第九八號確定判決（下稱原確定判決）有民
事訴訟法第四百九十六條第一項第一款所定適用法規顯有錯誤之再審事由，據以提起
再審之訴，無非以：原確定判決違反民法第六百六十七條第一項及民事訴訟法第四百
七十八條第三項之規定，進而錯誤認定兩造間有關新臺幣（下同）一百八十萬元之授
受並非借款，而係合夥出資，為適用法律顯有錯誤，而有再審之理由云云，為其論據
。
按民事訴訟法第四百九十六條第一項第一款所謂適用法規顯有錯誤，應以確定判決違
背法規或現存判例解釋者為限。又第三審為法律審，其所為判決，以第二審判決所確
定之事實為基礎，故民事訴訟法第四百九十六條第一項第一款所謂適用法規顯有錯誤
，對第三審判決言，應以該判決依據第二審判決所確定之事實而為之法律上判斷，有
適用法規顯有錯誤之情形為限（本院七十一年台再字第三○號判例參照）。查本件原
確定判決係以：第三審為法律審，其所為判決，以第二審判決所確定之事實為基礎，
故民事訴訟法第四百九十六條第一項第一款所謂適用法規顯有錯誤，對第三審判決言
，應以該判決依據第二審判決所確定之事實而為之法律上判斷，有適用法規顯有錯誤
之情形為限，應不包括認定事實錯誤之情形在內。本件再審原告主張之再審事由，係
對事實審法院認定事實及解釋契約職權行使之指摘，縱屬實情，亦屬事實認定之問題
，依前揭說明，要與前訴訟程序本院八十七年度台上字第五三四號確定判決是否適用
法規顯有錯誤無涉。又第三審發回更審之事件，下級審所應受其拘束者，以關於法律
上之見解為限，至所指示應予調查之點，不過為應行調查之例示，並非限制下級審調
查證據之職權，下級審於所指示之外，當然可為別種事實證據之調查。再審原告主張
，前訴訟程序第二審判決未依第三審發回指示，竟作違於指示之認定，指其有消極不
適用民事訴訟法第四百七十八條第三項規定，上開本院八十七年度台上字第五三四號
確定判決未予糾正，亦屬適用法規顯有錯誤云云，殊有誤會，自不可採等情，因認再
審原告指摘上揭本院八十七年度台上字第五三四號確定判決適用法規顯有錯誤，為無
理由，因而駁回其再審之訴。依前開說明，原確定判決核無再審原告所指適用法規顯
有錯誤之情形。再審原告仍執上開情詞，求予廢棄原確定判決，非有理由。
據上論結，本件再審之訴為無理由，並依民事訴訟法第七十八條，判決如主文。
中      華      民      國    八十八    年      一      月     十四     日
                              最高法院民事第七庭
                                  審判長法官  朱  錦  娟
                                        法官  蘇  茂  秋
                                        法官  蘇  達  志
                                        法官  顏  南  全
                                        法官  葉  賽  鶯
      右正本證明與原本無異
                                              書  記  官
中      華      民      國    八十八    年      一      月    二十七    日
